【裁判字號】    98,訴,1338
【裁判日期】    990226
【裁判案由】    毒品危害防制條例等
【裁判全文】
臺灣桃園地方法院刑事判決              98年度訴字第1338號
公  訴  人  臺灣桃園地方法院檢察署檢察官
被      告  乙○○
選任辯護人  王中平律師
上列被告因毒品危害防制條例等案件，經檢察官提起公訴（98年
度偵字第24404 號），本院判決如下：
    主  文
乙○○共同運輸第三級毒品，處有期徒刑壹年捌月。扣案如附表
所示之物，均沒收。
    事  實
一、乙○○明知愷他命（Ketamine，下稱愷他命）係屬毒品危害
    防制條例第2 條第2 項第3 款所列之第三級毒品，亦經行政
    院公告為甲類第4 款之管制進出口物品，為懲治走私條例第
    2 條所規定未經許可不得私運來臺之管制進出口物品。於民
    國98年10月中旬，在臺北市萬華區某處，經甲○○（另由臺
    灣桃園地方法院檢察署檢察官偵辦中）以事成後予以新臺幣
    （下同）25萬元之報酬，詢問乙○○有無意願自馬來西亞攜
    帶愷他命入境臺灣地區，乙○○因經濟困窘，竟萌生運輸、
    私運第三級毒品之犯意而應允之。乙○○遂與甲○○基於共
    同運輸、私運第三級毒品愷他命入境臺灣之犯意聯絡，以其
    所持用之如附表編號7 所示門號0000-000000 號行動電話與
    甲○○聯繫上開運輸、私運第三級毒品事宜，並先由乙○○
    交付護照、照片予甲○○辦理簽證、訂購機票，於同年10月
    28日，其2 人搭乘計程車前往臺灣桃園國際機場（下稱桃園
    機場），一同搭乘中華航空公司CI-721號班機前往馬來西亞
    吉隆坡，並住宿於該地某飯店。同年月29日晚間甲○○取回
    愷他命後，在上開飯店房間內將如附表編號1 所示愷他命以
    如附表編號2 所示夾鏈袋重新分裝為2 大包及4 小包，再以
    如附表編號2 所示塑膠袋包覆後，另以未扣案之真空包裝機
    將之封口（共計6 包，查扣之愷他命驗前含包裝塑膠袋總毛
    重2317公克，驗餘後重量詳如附表編號1 所載）。嗣於同年
    11 月1日上午9 時許，在上開飯店房間內，由甲○○將前揭
    6 包愷他命其中2 大包以如附表編號3 至5 所示之束腹帶縛
    綁於乙○○腰部，另以束腿帶、緊身帶分別綑綁於乙○○左
    、右小腿，隨即前往機場搭乘中華航空公司CI-722號班機返
    台，並約定屆時甲○○先行出關，而乙○○則攜前開愷他命
    於通關後至計程車候車處會合，再交付予甲○○。嗣於同日
    下午8 時50分許，在桃園機場第一航廈入境檢查室第6 號檢
    查檯通關時，為財政部台北關稅局海關關員查獲並扣得如附
    表所示之物，而查悉上情。
二、案經法務部調查局桃園縣調查站移送臺灣桃園地方法院檢察
    署檢察官偵查起訴。
    理  由
一、證據能力之說明
  (一)被告審判外之自白筆錄
    按被告之自白，非出於強暴、脅迫、利誘、詐欺、疲勞訊問
    、違法羈押或其他不正之方法，且與事實相符者，得為證據
    。被告陳述其自白係出於不正之方法者，應先於其他事證而
    為調查。該自白如係經檢察官提出者，法院應命檢察官就自
    白之出於自由意志，指出證明之方法。刑事訴訟法第156 條
    第1 項、第3 項分別定有明文。查被告乙○○於準備程序、
    審判期日對於公訴檢察官所提出其警詢及偵查訊問筆錄之證
    據能力均不爭執，本院亦查無明顯事證足認檢察官及警察機
    關於製作該等筆錄時，有對被告施以法所禁止之不正方法等
    情事，是被告審判外之自白陳述筆錄係出於其任意性所製作
    ，具證據能力。
  (二)被告以外之人審判外陳述筆錄
    按被告以外之人於審判外之言詞或書面陳述，除法律有規定
    者外，不得作為證據。被告以外之人於審判外之陳述，雖不
    符前4 條（指刑事訴訟法第159 條之1 至第159 條之4）之
    規定，而經當事人於審判程序同意作為證據，法院審酌該言
    詞陳述或書面陳述作成時之情況，認為適當者，亦得為證據
    。刑事訴訟法第159 條第1 項、第159 條之5 第1 項，分別
    定有明文。查公訴檢察官提出法務部調查局之98年11月16日
    調科壹字第09800595770 號鑑定書，屬專業鑑定人於審判外
    製作之鑑定書，依法屬被告以外之人審判外之陳述，惟被告
    及辯護人對於上述鑑定書之證據能力既不爭執，是該鑑定書
    因符上述同意性、相當性之要件，具證據能力。另被告護照
    影本、旅客入出境記錄查詢資料、財政部臺北關稅局扣押貨
    物運輸工具收據及搜索筆錄、法務部入出境資訊連結作業查
    詢資料、電子訂票紀錄、被告所持用門號0000000000號行動
    電話之通聯紀錄、扣押物品目錄表、照片（參偵查卷第8 頁
    至第13頁、第18頁至第23頁、第32頁、第39頁、第41頁、第
    54頁、第65頁、第67頁至第74頁）、扣案之如附表所示之物
    ，均與本案事實具有自然關聯性，復屬書證、物證性質，且
    查無事證足認有違背法定程序或經偽造、變造所取得之情事
    ，而被告及辯護人對此部分之證據能力亦不爭執，是堪認有
    證據能力，附此敘明。
二、犯罪事實之認定
    訊據被告乙○○對於上揭犯罪事實坦承不諱，經與其在警詢
    、偵查中所述相符（參偵查卷第4 頁至第7 頁、第26頁至第
    27頁、第44頁至第46頁），並有被告護照影本、旅客入出境
    記錄查詢資料、財政部臺北關稅局扣押貨物運輸工具收據及
    搜索筆錄、法務部入出境資訊連結作業查詢資料、電子訂票
    紀錄、被告所持用如附表編號6 所示門號0000000000號行動
    電話之通聯紀錄、扣押物品目錄表、照片等件在卷可稽；參
    酌本案為警查獲如附表編號1 所示夾藏於被告腰部、小腿之
    結晶體，經送法務部調查局以化學呈色法、氣相層析質譜儀
    分析法鑑定結果為：送驗結晶6 包均含第三級第19項毒品愷
    他命成分，合計淨重2225.60 公克（驗餘淨重2225.48 公克
    ，空包裝總重92.59 公克），純度85.18%，純值淨重1895.7
    7 公克等情，亦有該局98年11月26日調科壹字第0980059577
    0 號鑑定書1 份存卷可考（參偵查卷第76頁），被告所運輸
    之物確為第三級毒品愷他命無疑；再者，甲○○確於98年10
    月28日、98年11月1 日與被告搭乘同班飛機出入境臺灣乙節
    ，亦有法務部入出境資訊連結作業、電子訂票紀錄等件可據
    ；此外，復有如附表編號3 至6 所示用以運輸、私運愷他命
    所用之束腹帶、束腿帶、鬆緊帶、門號0000000000號行動電
    話（含SIM 卡1 枚、電池1 個）扣案可佐，足認被告前開自
    白與事實相符。綜上所述，被告如事實欄所載運輸、私運第
    三級毒品愷他命之犯行明確，洵堪認定，應予依法論科。
三、論罪科刑之法律適用
  (一)按法規之制定與法規之修正，如有特定生效日之必要者，依
    中央法規標準法第14條或第20條第2 項準用第14條之規定，
    應分別特定其施行日期；是法規制定或前次修正基於特殊因
    素所特定之施行日期，並不適用於日後修正或再次修正之條
    文；而法律之制定或修正，若未明定施行日期者，中央法規
    標準法雖未規定應自何時生效，然法律既經制定或修正並經
    總統公布，自應依一般原則，自公布日起算至第3 日發生效
    力。準此，毒品危害防制條例第4 條第3 項條文於98年5 月
    20日修正公布時，因未有施行日期之特別規定，自應依一般
    原則，自公布日起算至第3 日發生效力，亦即於同年月22日
    起生效、施行。準此，被告乙○○行為時，毒品危害防制條
    例第4 條第3 項、第17條等條文業已生效、施行，合先敘明
    。
  (二)次按愷他命係毒品危害防制條例第2 條第2 項第3 款所規定
    之第三級毒品，依法不得擅自持有及運輸；又懲治走私條例
    第2 條第1 項所謂私運管制物品進口，係指由國外或自大陸
    地區私運管制物品，進入臺灣地區而言；另輸入之既遂與未
    遂，又以是否已進入國界為標準（最高法院95年臺上字第
    990 號、84年臺上字第3794號判決要旨參照）；而最高法院
    歷來諸多判決意旨均認為，運輸毒品罪祇以所運輸之毒品已
    實施運送為已足，並非以運抵目的地為完成犯罪之要件，換
    言之，區別該罪既遂、未遂之依據，應以已否起運為準，既
    已起運，構成該罪之輸送行為即已完成，不以達到目的地為
    既遂條件。查乙○○及甲○○共同自馬來西亞吉隆坡運輸、
    私運愷他命抵達我國桃園機場，雖於通關時，即為警查獲，
    但其既已搭乘飛機抵達桃園機場，並下機進入我國領域內，
    其等私運管制物品愷他命進口及運輸毒品愷他命之行為自均
    已完成。是核被告乙○○所為，係犯毒品危害防制條例第4
    條第3 項之運輸第三級毒品罪及懲治走私條例第2 條第1 項
    之私運管制物品進口罪。而被告所持有之如附表編號1 所示
    查扣之愷他命純值淨重達1895.77 公克，已逾毒品危害防制
    條例第11條第5 項所定20公克者，固應依該條項規定處罰，
    惟其因運輸第三級毒品而持有第三級毒品之低度行為，為運
    輸第三級毒品之高度行為所吸收，不另論罪。再被告與甲○
    ○就上開犯行，有犯意聯絡與行為分擔，應論以共同正犯。
    又被告以一共同運輸行為，各觸犯前開2 罪名，應依刑法第
    55條之規定，從一重之毒品危害防制條例第4 條第3 項之共
    同運輸第三級毒品罪論處。另被告為警查獲後，於偵查中供
    出毒品來源，因而查獲共同正甲○○（參偵查卷第35頁至第
    41頁），目前已在偵辦追查中，且檢察官對此部分亦不爭執
    （參本院卷第94頁），是被告應依毒品危害防制條例第17條
    第1項 規定減輕其刑。復以被告於偵查及本院審理中均自白
    有本件運輸第三級毒品罪行，此有偵查及本院審理筆錄可稽
    （參偵查卷第4 頁至第7 頁、第26頁至第27頁、第44頁至第
    46頁、本院卷第7 頁至第9 頁、第33頁至第35頁），符合毒
    品危害防制條例第17條第2 項減刑規定，亦應依該條規定遞
    減輕被告之刑。
  (三)爰審酌被告年值盛壯，已頗具社會經驗，智識程度並無明顯
    不足或較一般人低落之情形，而販賣、運輸毒品行為乃毒品
    禍害之源，其源不斷，則流毒所及，致使買受之吸毒者更加
    產生依賴性及成癮性，非僅多數人之生命、身體受其侵害，
    社會安樂國家富強之整體法益受損亦不能免，為害之鉅，當
    非個人一己之生命、身體法益所可比擬，嚴重戕害國民之身
    心健康，危害社會非輕。其不思正途營生，為圖私利，率爾
    運輸、私運第三級毒品愷他命入台，所為甚是可議，且所犯
    共同運輸第三級毒品數量龐大，若流入市面，所生危害甚鉅
    ，兼衡其於前揭共同運輸、私運毒品中角色及犯罪分工各情
    ，及於本院審理時已坦承犯行，尚有悔意之犯後態度等一切
    情況，量處如主文所示之刑，以資懲儆。又依其行為情狀，
    本院認其仍有因自身犯罪行為承擔刑事法律責任之必要，冀
    收懲戒與教化之效，因認被告於言詞辯論終結後，具狀要求
    以支付60萬元為緩刑條件並不適當，爰不為緩刑之諭知，附
    為說明。
  (四)末按毒品危害防制條例第2 條第2 項規定，毒品依其成癮性
    、濫用性及對社會危害性分為四級，並就製造、運輸、販賣
    、意圖販賣而持有、以非法方法使人施用、引誘他人施用及
    轉讓等不同品項毒品之行為，分別定其處罰；至施用或持有
    第三、四級毒品，因其可罰性較低，故予除罪化，僅就施用
    及持有第一、二級毒品科以刑罰（按98年5 月22日生效、施
    行之同條例第11條第5 、6 項規定，持有第三、四級毒品純
    質淨重20公克以上者亦同，即均科以刑罰）；惟鑑於第三、
    四級毒品均係管制藥品，特於同條例第11條之1 明定無正當
    理由，不得擅自持有，第18條第1 項後段復規定查獲之第三
    、四級毒品，無正當理由而擅自持有者，沒入銷燬之；從而
    ，依同條例第18條第1 項後段應沒入銷燬之毒品，專指查獲
    之施用、持有第三、四級毒品而言；倘係查獲之製造、運輸
    、販賣、意圖販賣而持有、以非法方法使人施用、引誘他人
    施用或轉讓之第三、四級毒品，既屬同條例相關法條明文規
    定處罰之犯罪行為，即非該條項應沒入銷燬之範圍；又同條
    例第19條第1 項所定「供犯罪所用或因犯罪所得之物」，係
    指犯第4 條至第9 條、第12條、第13條或第14條第1 項、第
    2 項之罪所用或所得之物，不包括毒品本身在內，自不得為
    第三、四級毒品之沒收依據（以犯第4 條第3 項販賣第三級
    毒品罪為例，其供犯罪所用之物，當指「供販賣第三級毒品
    所用之物」而言；第三級毒品本身為販賣之標的，為遂行販
    賣該毒品使用之物，始屬「供犯罪《犯第4 條第3 項之販賣
    第三級毒品罪》所用之物」，其理至明）；同條例對於查獲
    之製造、運輸、販賣、意圖販賣而持有、以非法方法使人施
    用、引誘他人施用及轉讓第三、四級毒品之沒收，並無特別
    規定，如其行為已構成犯罪，則該毒品即屬不受法律保護之
    違禁物，應回歸刑法之適用，依刑法第38條第1 項第1 款之
    規定沒收之（最高法院95年度台上字第911 號判決意旨參照
    ）。另毒品之外包裝有防止毒品裸露、逸出及潮濕之功用，
    並便於攜帶及運輸，其係供販賣、運輸、寄藏或持有毒品所
    用之物，至為顯然。如其外包裝應屬可與毒品析離者，自應
    依第19條第1 項規定諭知沒收（參最高法院95年度台上字第
    5707號判決意旨參照）。經查，扣案之如附表編號1 所示之
    第三級毒品愷他命，經鑑定確屬毒品危害防制條例第2 條第
    2 項第3 款所規範之第三級毒品，有前開法務部調查局鑑定
    書在卷可按，其屬違禁物品無訛，依前開說明，應依刑法第
    38條第1 項第1 款之規定諭知沒收。又按犯第4 條至第9條
    之罪者，其供犯罪所用或因犯罪所得之財物，均沒收之，如
    全部或一部不能沒收時，追徵其價額或以其財產抵償之，毒
    品危害防制條例第19條第1 項定有明文，惟仍須以該物屬於
    犯人者為限，始得沒收之（最高法院93年度臺上字第5336
    號判決意旨參照）；又按共同正犯因相互間利用他人之行為
    ，以遂行其犯意之實現，本於責任共同之原則，有關沒收部
    分，對於共犯間供犯罪所用之物，自均應為沒收之諭知（最
    高法院91年度臺上字第5583號、89年度臺上字第6946號判決
    可資參照）。查扣案如附表編號3 至5 之束腹帶1 件、束腿
    帶2 條、鬆緊帶1 條，係同屬被告與甲○○共同運輸第三級
    毒品自馬來西亞吉隆坡交運所用，而為甲○○所有供犯本件
    運輸第三級毒品犯罪所用之物，為被告是認在卷；另被告所
    持用如附表編號6 所示之行動電話門號0000000000號（含SI
    M 卡1 枚、電池1 個），係供聯繫共同正犯甲○○運輸、私
    運本件愷他命事宜之用，亦為被告自承，均應依毒品危害防
    制條例第19條第1 項之規定諭知沒收。如附表編號1 所示之
    愷他命，如其外包裝應屬可與毒品析離者，自應依第19條第
    1 項規定諭知沒收，本件被查扣之愷他命，依上開鑑定通知
    書之記載，認其淨重2225.4 8公克，空包裝總重92.59 公克
    ，既可分離秤重，則其外包裝應屬可與毒品析離（參最高法
    院同上判決意旨），而如附表1 編號2 所示之夾鏈袋、塑膠
    袋係用於包裹毒品，防止毒品漏逸、潮濕，以便於攜帶，為
    甲○○所有用以供本件運輸、私運愷他命犯罪所用之物，亦
    均應依同條例第19條第1 項前段規定宣告沒收之。至未扣案
    之真空包裝機，無證據證明係被告或甲○○或其等共同所有
    ，爰不予宣告沒收。再依毒品危害防制條例第19條第1 項規
    定內容以觀，必須無法沒收之財物始有追徵其價額，或以其
    財產抵償之問題。如該等財物已經扣案，僅於主文宣告沒收
    即為已足，自無再諭知追徵價額或以財產抵償之必要（最高
    法院95年度台上字第5106號判決意旨參照）。上開如附表編
    號2 至6 所示之物既已扣案，應無不能沒收之問題，本院自
    毋庸併予諭知追徵價額或以財產抵償之旨。又所稱因犯罪所
    得之物，自以實際所得者為限，苟無所得或尚未取得者，自
    無從為沒收追繳之諭知（最高法院89年度臺上字第3434號判
    決意旨參照）。被告此次運輸毒品報酬尚未實際取得，業據
    其於本院審理中供述明確，本院自不就此為沒收追繳之諭知
    ，附此敘明。
據上論斷，應依刑事訴訟法第299 條第1 項前段，毒品危害防制
條例第4 條第3 項、第17條第1 項、第2 項、第19條第1 項前段
，懲治走私條例第2 條第1 項、第11條，刑法第11條、第28條、
第55條、第38條第1 項第1 款，判決如主文。
本案經檢察官梁光宗到庭執行職務
中    華    民    國    99    年    2     月    26    日
              刑事第六庭  審判長法  官  錢建榮
                                法  官  黃翊哲
                                法  官  呂美玲
以上正本證明與原本無異。
如不服本判決應於收受判決後10日內向本院提出上訴書狀，並應
敘述具體理由。其未敘述上訴理由者，應於上訴期間屆滿後20日
內向本院補提理由書( 均須按他造當事人之人數附繕本) 「切勿
逕送上級法院」。
                                書記官  李玉華
中    華    民    國    99    年    3     月    5     日
附表：
┌──┬─────────────────────────┐
│編號│        物                          品            │
├──┼─────────────────────────┤
│ 1  │愷他命6 包（驗餘淨重合計為2225.48 公克，純度85.18%│
│    │，純值淨重1895.77公克）                           │
├──┼─────────────────────────┤
│ 2  │夾鏈袋6 只、塑膠袋6只（合計空包裝總重92.59 公克） │
├──┼─────────────────────────┤
│ 3  │束腹帶乙件。                                      │
├──┼─────────────────────────┤
│ 4  │束腿帶貳條。                                      │
├──┼─────────────────────────┤
│ 5  │鬆緊帶乙條。                                      │
├──┼─────────────────────────┤
│ 6  │銀色NOKIA 行動電話乙具（內含門號為0000000000號之  │
│    │SIM 卡乙枚、電池乙個）。                          │
└──┴─────────────────────────┘
附錄本案論罪科刑法條：
毒品危害防制條例第4條
製造、運輸、販賣第一級毒品者，處死刑或無期徒刑；處無期徒
刑者，得併科新臺幣 2 千萬元以下罰金。
製造、運輸、販賣第二級毒品者，處無期徒刑或 7 年以上有期
徒刑，得併科新臺幣 1 千萬元以下罰金。
製造、運輸、販賣第三級毒品者，處 5 年以上有期徒刑，得併
科新臺幣 7 百萬元以下罰金。
製造、運輸、販賣第四級毒品者，處 3 年以上 10 年以下有期
徒刑，得併科新臺幣 3 百萬元以下罰金。
製造、運輸、販賣專供製造或施用毒品之器具者，處 1 年以上
7 年以下有期徒刑，得併科新臺幣 1 百萬元以下罰金。
前五項之未遂犯罰之。
懲治走私條例第2條
私運管制物品進口、出口逾公告數額者，處 7 年以下有期徒刑
，得併科新臺幣 3 百萬元以下罰金。
前項之未遂犯罰之。
第 1 項所稱管制物品及其數額，由行政院公告之。

司法院資訊處製作；財團法人民間司法改革基金會備份。
